臺灣高等法院臺中分院刑事裁定　　　　　　　　　　　九十一年度抗字第六六九號
　　抗　告　人
　　即 公訴 人　臺灣南投地方法院檢察署檢察官
　　被　　　告　甲○○
右列抗告人因被告甲○○違反勞動基準法案件，對於台灣南投地方法院九十一年度易
字第五四三號中華民國九十一年八月二十一日裁定（臺灣南投地方法院檢察署九十一
年度偵字第一○三七號），提起抗告，本院裁定如左：
  　主      文
原裁定撤銷，發回台灣南投地方法院。
　　理      由
一、抗告意旨略以：（一）本件被告並未能依勞動基準法第三十條之一第一項提出已
    取得工會或勞工半數以上同意之證明。（二）及被告亦未能依同條之一第一項第
    四款於查獲時提出其已提供完善安全衛生設施之證明。綜上，足見被告所經營「
    春夏秋冬ＫＴＶ」縱然屬於勞動基準法第三十條之一之行業，惟仍應符合同法第
    四十九條「女工不得於午後十時至翌晨六時之時間內工作」之規定。是原裁定認
    為「檢察官漏未審酌被告所經營之行業，屬行政院勞工委員會依同法第三十條之
    一所指定行業，致其指出之證明方法顯不足認定被告有成立犯罪之可能」之見解
    ，即有商榷之餘地等語。
二、原審法院駁回抗告人公訴之理由：被告所經營之「春夏秋冬ＫＴＶ」係以提供包
    廂予消費者唱歌，並由女服務生坐檯陪顧客飲酒唱歌為業，核其行業類別，屬「
    娛樂業」。而「娛樂業」業經行政院勞工委員會指定為勞動基準法第三十條之一
    所示之行業。按「女工不得於午後十時至翌晨六時之時間內工作」，固為勞動基
    準法第四十九條第一項所明定，惟同法第三十條之一第一項亦明文規定「中央主
    管機關指定之行業，雇主經工會或勞工半數以上同意後，其工作時間得依下列原
    則變更：‧‧‧‧四、女性勞工，除妊娠或哺乳期間者外，於夜間工作，不受第
    四十九條之限制。但雇主應提供完善安全衛生設備」，依據上開條文之規定觀之
    ，凡符合：(1)中央主管機關指定之行業，(2)雇主經勞工半數以上同意後，(3)女性
    勞工除妊娠或哺乳期間者外，均得於夜間工作，亦即不受該法第四十九條之限制
    ；查本件被告經營之「春夏秋冬ＫＴＶ」，歸屬於娛樂業，屬經中央主管機關指
    定之行業，已如前述，而證人江麗娟至被告所經營之「春夏秋冬ＫＴＶ」上班，
    合其本人之意願，且無任何證據證明，江麗娟於前開受僱期間，係處於妊娠或哺
    乳等狀態，依前述說明，被告是否果有違反同法第四十九條第一項之情，容有疑
    義。本件由於檢察官漏未審酌被告所經營之行業，屬行政院勞工委員會依同法第
    三十條之一所指定之行業，致其指出之證明方法顯不足認定被告有成立犯罪之可
    能。經於第一審判期日前裁定通知檢察官應於二十日內補正，該裁定業於九十一
    年七月廿一日送達於檢察官，檢察官逾期並未補正，乃依法裁定駁回公訴。
三、經查本件原審上開裁定意旨固有相當見地，然按：
（一）關於中央主管機關指定之行業，勞動基準法第三十條之一第一項第四款本文固
      有「女性勞工，除妊娠或哺乳期間者外，於夜間工作，不受同法第四十九條之
      限制」之規定，而放寬原勞動基準法關於工作時間所為之限制。惟該條第一
      項亦規定須「雇主經工會或勞工半數以上同意後」，其工作時間始得依該項各
      款所定之原則變更。另該條第一項第四款但書尚有「但雇主應提供完善安全
      衛生設施」之規定，此項「但雇主應提供完善安全設施」之規定，應為前開本
      文之除外規定，其目的在使放寬女工工作時間限制同時，不致使女工安全衛生
      條件因而受影響，違反原來勞動基準法第四十九條保障女工工作條件之目的。
      亦即，違反此「雇主應提供完善安全設施」之規定時，雇主即不得主張前開本
      文之「不受同法第四十九條之限制」。否則，該款但書規定即形同具文，使原
      來放寬原勞動基準法關於工作時間所為之限制，成為無條件之放寬，使之除放
      寬工作時間限制之外，尚可置「提供完善安全衛生設施」之義務於不顧，顯與
      勞動基準法第三十條之一規定僅在放寬工作時間限制之目的（並無放寬「雇主
      應提供完善安全設施」限制之目的，此參諸八十五年十二月二十七日、八十七
      年五月十三日二次修正條文即明）有違。至於違反此「雇主應提供完善安全設
      施」之規定是否涉及行政處罰，並不影響此但書規定限制同款本文在放寬受同
      法第四十九條之工作時間限制時，流於無條件放寬之目的（參台灣高等法院就
      台灣台中地方法院九十年四月份法律座談會之研究意見，刊於司法院公報第四
      十三卷十期第一三六、一三七頁）。依上所述，可知所經營之行業，縱屬勞動
      基準法第三十條之一所定中央主管機關指定之行業，亦必須具備前開所述之二
      要件，否則該行業仍應符合同法第四十九條第一項所定「女工不得於午後十時
      至翌晨六時之時間內工作」之規定，倘有違反，亦必須依同法第七十七條之規
      定論處。
（二）本件被告所經營之「春夏秋冬ＫＴＶ」，係以提供包廂予消費者唱歌，並由女
      服務生坐檯陪顧客飲酒唱歌為業，業據被告陳明在卷，核與證人江麗娟於警訊
      所證情節相符，核其行業類別，屬「娛樂業」。而「娛樂業」業經行政院勞工
      委員會指定為勞動基準法第三十條之一所示之行業，則有該委員會八十八年二
      月十九日台（八八）勞動二字第○○四二五六號函可參。另證人江麗娟係於九
      十一年三月八日夜間十時三十五分許，在被告所經營之上開店內工作，亦有南
      投縣警察局草屯分局臨檢紀錄表在卷可稽，則本件被告如未能提出「雇主經工
      會或勞工半數以上同意後」及「提供完善安全衛生設施」之相關證明資料，依
      前所述，被告乃不得依勞動基準法第三十條之一本文規定排除同法第四十九條
      規定之限制，而仍得依同法第七十七條之規定加以處罰。
（三）是原審法院以「檢察官漏未審酌被告所經營之行業，屬行政院勞工委員會依同
      法第三十條之一所指定行業，致其指出之證明方法顯不足認定被告有成立犯罪
      之可能」，裁定通知公訴人補正，並以公訴人逾期未補正為由而將公訴駁回，
      容有未洽。抗告人抗告意旨指摘原裁定不當，為有理由，應由本院將原裁定撤
      銷發回，另為適當之處理。
四、據上論斷，應依刑事訴訟法第四百十三條前段裁定如主文。
中      華      民      國　    九十一     年     九      月    三十　　日
                                臺灣高等法院臺中分院刑事第八庭
                                      審判長法  官  羅　得　村
                                      　　　法　官　劉　榮　服
                                      　　　法　官  黃  文  進
右正本證明與原本無異。
本件不得抗告。
　　　　　　　　　　　　　　　　　　　　　　書記官　許　麗　花
中      華      民      國　    九十一     年     十      月     一 　　日
                                                                        Ｒ
